【裁判字號】    89,上訴,3596
【裁判日期】    900129
【裁判案由】    偽造文書等
【裁判全文】
臺灣高等法院刑事判決                          八十九年度上訴字第三五九六號
    上  訴  人  臺灣臺北地方法院檢察署檢察官
    被      告  甲○○○
    選任辯護人  許 智 誠
右上訴人因偽造文書等案件，不服臺灣臺灣地方法院八十九年度訴字第九八號，中華
民國八十九年八月十八日第一審判決（起訴案號：臺灣臺北地方法院檢察署八十八年
年度偵字第一００二０號）提起上訴，本院判決如左：
    主    文
上訴駁回。
    理    由
一、公訴意旨略以：被告甲○○○係設於台北市○○路一五二號十二樓之一財展有限
    公司 (下稱財展公司 )之實際負責人，與自稱為菲律賓籍商人林亞顏二人，明知
    「MOTOROLA」Ｍ之商標圖樣，業經美商乙○○○公司向我國經濟部中央標準局申
    請註冊，取得商標專用權，註冊號碼分別為00000000、00000000、00000000號，
    有效期間依序為民國( 下同 )八十七年八月三十一日、九十五年十二月十五日、
    八十九年三月三十一日，均指定使用於行動電話機、電池、充電器等商品之商標
    專用，現仍在專用期間，且均為相關大眾所共知之世界著名商標，竟共同意圖營
    利之犯意，於八十七年底，先由甲○○○向位於高雄市○鎮區○○路二八八之六
    號四樓之二華頓科技股份有限公司 (下稱華頓公司) 負責人芮佳文，訂購行動電
    話電池一千四百組，而林亞顏則負責偽造上揭商標圖樣之標籤貼紙約五百張、註
    冊商標之碟形塑膠貼片三包約一千五百片。嗣於八十八年元月十五日，二人分別
    利用不知情華頓公司及某快遞公司郵遞，將上揭物品會合後，再透過中國快遞航
    空貨運承攬有限公司以八八─三─二七一七九號報單為不法輸出，為財政部台
    北關稅局抽驗查獲，並扣得上揭半成品行動電話電池一千四百組、仿冒商標標籤
    貼紙五百張、Ｍ註冊商標之碟形塑膠貼片三包約一千五百片等語，因認被告甲○
    ○○所為係涉犯商標法第六十三條、刑法第二百十六條、第二百二十條第一項、
    第二百十條之行使偽造私文書等罪嫌云云。
二、本件公訴人認被告涉有前開犯行，無非係以右揭犯罪事實業據告訴人美商乙○○
    ○公司告訴代理人李映怡律師指訴甚詳，復有被告之信函、被告公司之訂單、華
    頓公司之貨單、託運單、運貨請款明細表、統一發票二張，及「MOTOROLA」○之
    商標商標註冊證等影本附卷可稽，又有上開半成品行動電話電池一千四百組、仿
    冒商標標籤貼紙五百張、註冊商標之碟形塑膠貼片三包約一千五百片扣案可稽。
    且查上述扣案之Ｍ註冊商標之碟形塑膠貼片，與半成品行動電話電池外殼上空洞
    ，不僅大小相同，且經當庭裝置確定二者十分吻合，裝置之後根本難以再分拆，
    足見被告二人等係在採分工合作方法，分別製造仿冒商品、商標及商標貼紙，嗣
    運送至目的地後再為併裝，以規避刑責等語為其主要論據。訊據被告甲○○○雖
    坦承於右揭時地確經查扣上揭半成品行動電話電池一千四百組、仿冒商標標籤貼
    紙五百張、Ｍ註冊商標之碟形塑膠貼片三包約一千五百片等情不諱，惟堅決否認
    有公訴人所指前開犯行，辯稱：是林亞顏委託伊將半成品行動電話電池與貼紙等
    物隨貨櫃一同輸出，伊不知是仿冒商標標籤貼紙等語。
三、按行為之處罰，以行為時之法律有明文規定者，為限。犯罪事實應依證據認定之
    ，無證據不得推定其犯罪事實；刑法第一條、刑事訴訟法第一百五十四條分別定
    有明文。又，認定犯罪事實所憑之證據，雖不以直接證據為限，間接證據亦包括
    在內，然而無論直接證據或間接證據，其為訴訟上之證明，須於通常一般之人均
    不致有所懷疑，而得確信其為真實之程度者，始得據為有罪之認定，倘其證明尚
    未達到此一程度，而有合理之懷疑存在時，事實審法院復已就其心證上理由予以
    闡述，敘明其無從為有罪之確信，因而為無罪之判決，尚不得任意指為違法，最
    高法院七十六年台上字第四九八六號亦著有判例。經查：
  (一)商標法第六十三條規定：「明知為前條商品而販賣、意圖販賣而陳列、輸出或
    輸入者，處一年以下有期徒刑... 」；同法第六十二條規第一款規定：「意圖欺
    騙他人，而於同一商品或類似商品，使用相同或近似於他人註冊商標之圖樣者，
    處三年以下有期徒刑... 」。惟另依同法第六條第一項則又規定：「本法所稱商
    標之使用，係指為行銷之目的，將商標用於商品或其包裝、容器、標帖、說明書
    、價目表或其他類似物件上，而持有、陳列或散布」。查，本件被告僅係單純委
    託中國快遞航空貨運承攬有限公司以八八─三─二七一七九號報單，將未貼有
    任何商標之半成品行動電話電池，及整包仿冒商標標籤貼紙與Ｍ註冊商標之碟形
    塑膠貼片申報輸出。於該過程中，被告既未在半成品行動電話電池上貼用仿冒之
 商標，亦未曾向不特定人展示前揭商標，用以表彰其半成品行動電話電池之商品
    來源。參諸前述商標法第六條第一項有關商標使用之概念與界定，被告單純將扣
    案之商標及電話電池分開包裝一同委託輸出，並未將商標用於該半成品行動電話
    電池商品，或其包裝、容器、標帖、說明書、價目表或其他類似物件上；其行為
    自無所謂「於同一商品或類似商品，使用相同或近似於他人註冊商標之圖樣」之
    可言；亦不該當於商標法第六十三條「明知為前條商品而輸出」之規定，而不得
    以商標法第六十三條之罪相繩。
  (二)按刑法上之行使偽造私文書，必須提出偽造之文書，本於該文書之內容有所主張
    方得成立。又，所謂行使偽造文書，乃依文書用法，以之充作真正文書而加以使
    用之意，故須行為人就其所偽造內容向他方有所主張，始足當之（最高法院四十
    七年台上字第一○四八號、七十二年台上字第四七○九號判例參照）。被告將扣
    案之仿冒商標標籤貼紙、Ｍ註冊商標之碟形塑膠貼片與行動電話電池分開包裝一
    同委託輸出，雖該仿冒商標標籤貼紙、Ｍ註冊商標之碟形塑膠貼片與輸出之電池
    同置一處，已極為接近，或可猜測被告於主觀上準備於其後將該冒商標標籤貼紙
    、Ｍ註冊商標之碟形塑膠貼片使用在同時輸出之行動電話電池上。然在客觀事實
    上，被告終究尚未將該仿冒商標標籤貼紙、Ｍ註冊商標之碟形塑膠貼片使用在同
    時輸出之行動電話電池上；亦即被告尚未本於該仿冒商標標籤貼紙與Ｍ註冊商標
    之碟形塑膠貼片文書之內容有所主張。揆諸前揭判例意旨，被告之所為與刑法第
    二百十六條、第二百二十條、第二百十條罪名之構成要件，尚屬有間。
  (三)本案之仿冒商標標籤貼紙、Ｍ註冊商標之碟形塑膠貼片，何以為準私文書，並未
    據公訴人為任何之說明。又共犯之成立，以有犯意之聯絡或行為分擔，為其構成
    要件。本案公訴人已認定上揭商標圖樣之標籤貼紙約五百張、註冊商標之碟形塑
    膠貼片三包約一千五百片，係案外人林亞顏個人所偽造。遍閱全卷，就該仿冒之
    商標標籤貼紙及註冊商標之碟形塑膠貼片之偽造部分犯行，又查無其他相關資料
    可資證明被告與該「林亞顏」之人，有如何犯意之聯絡或行為分擔，自不得以推
    測之詞即遽認被告與該林亞顏間，就偽造仿冒之商標標籤貼紙及註冊商標之碟形
    塑膠貼片部分犯行皆為共同正犯。公訴人依告訴人聲請上訴之意旨以：被告偽造
    或仿冒他人已註冊登計之之商標圖樣涉有刑法第二百十條、第二百二十條，及第
    二百五十三條罪嫌云云，自嫌無據。
四、此外，復查無其他積極證據足資證明被告有何公訴人所指之上開犯行，被告之犯
    罪尚屬不能證明，原審因之為被告無罪之諭知，核無不合。公訴人依告訴人聲請
    上訴之意旨，仍執前詞指摘原判決不當，並無理由，應予駁回。
據上論斷，應依刑事訴訟法第三百六十八條，判決如主文。
本案經檢察官曾忠己到庭執行職務。
中      華      民      國      九十      年     一     月    二十九    日
                              臺灣高等法院刑事第十二庭
                                  審判長法  官   劉  景  星
                                        法  官   陳  志  洋
                                        法  官   陳  博  志
右正本證明與原本無異。
如不服本判決應於收受送達後十日內向本院提出上訴書狀，其未敘述上訴之理由者並
得於提起上訴後十日內向本院補提理由書（均須按他造當事人之人數附繕本）。
                                        書記官   陳  嘉  文
中    華    民    國     九十     年      一        月      三十        日


司法院資訊處製作；財團法人民間司法改革基金會備份。
